臺灣高等法院臺南分院刑事判決
111年度侵上訴字第674號
上  訴  人  
即  被  告  廖泳榤



選任辯護人  蔡昀圻律師（扶助律師）
上列上訴人即被告因妨害性自主案件，不服臺灣雲林地方法院11
0年度侵訴字第28號中華民國111年4月22日第一審判決（起訴案
號：臺灣雲林地方檢察署110年度偵字第7217號），提起上訴，
本院判決如下：
    主  文
原判決關於所處罪刑部分撤銷。
廖泳榤犯強制性交罪，處有期徒刑肆年。
    事  實
一、廖泳榤於民國110年10月2日13時44分許，因認與代號BL000-
    A110102（真實姓名年籍詳卷，下稱A女）間有賭債問題，而
    騎乘機車至A女位於雲林縣○○鄉住處（住址詳卷），廖泳榤
    與A女談論上開賭債問題時，因故對A女不滿，並為滿足自己
    之色慾，竟基於妨害性自主之犯意，先後以站姿、坐在A女
    大腿之姿勢，徒手掐A女脖子，對A女恫稱：「就讓妳斷氣掉
    」等危害生命之言語，致A女心生畏懼，並欲強吻A女嘴巴及
    隔著A女外褲觸摸A女下體，因A女閃躲而未得逞，廖泳榤見A
    女欲離開客廳時，再自A女身後拉住A女，將A女強推至客廳
    旁房間，將A女推倒在床上，用手壓制A女雙腳，強脫A女內
    褲及外褲，接著用雙腳壓制A女雙腳，再脫自己褲子，將陰
    莖短暫插入A女陰道，後因A女不斷翻轉掙脫，廖泳榤始離開
    A女身體，廖泳榤即以上開強暴、脅迫、恐嚇之方式，對A女
    為強制性交1次得逞，並導致A女脖子、手臂紅腫（未成傷）
    ，陰部有0.2公分之長淺層傷口。嗣因A女之孫女（下稱B女
    ）從監視器畫面發現家中有異狀，乃通知A女之孫子代號BL0
    00-A110102A（下稱甲男），甲男遂與友人代號BL000-A1101
    02B（下稱乙男）返家查看，發現廖泳榤在客廳，A女在哭泣
    ，追問A女而知上情，甲男與乙男即將廖泳榤壓制，待B女返
    家後報警處理，經警調取A女住處客廳之監視器錄影畫面，
    而悉上情。
二、案經A女訴由雲林縣警察局西螺分局報告臺灣雲林地方檢察
    署檢察官偵查起訴。
    理  由
壹、程序部分
一、依性侵害犯罪防治法第12條第2項之規定，司法機關所製作
    必須公示之文書，不得揭露被害人之姓名、出生年月日、住
    居所及其他足資識別被害人身分之資訊。本件判決書為避免
    被害人A女之身分遭揭露，關於A女及其家屬之姓名或年籍資
    料，因有揭露足以識別A女身分資訊之虞，爰依前揭規定，
    僅記載代號或代稱（真實姓名、年籍等資料詳卷）。
二、本院審理範圍
　㈠按「上訴得對於判決之一部為之」、「對於判決之一部上訴
    者，其有關係之部分，視為亦已上訴。但有關係之部分為無
    罪、免訴或不受理者，不在此限」、「上訴得明示僅就判決
    之刑、沒收或保安處分一部為之」，110年6月16日修正公布
    ，自同年月18日起施行之刑事訴訟法第348條第1項、第2項
    、第3項分別定有明文。查本案係於上開規定修正施行後之1
    11年5月27日繫屬於本院，有臺灣雲林地方法院111年5月23
    日雲院宜刑弘決110侵訴28字第1110005973號函其上所蓋本
    院收文戳章（本院卷第3頁）在卷可按，是本案上訴之效力
    及其範圍，應依現行刑事訴訟法第348條規定判斷。
  ㈡原審於111年4月22日以110年度侵訴字第28號判決判處被告有
    期徒刑4年6月，被告於法定期間內提起上訴，於本院111年7
    月19日審理時，坦承前揭犯罪事實，供述：案發時以其性器
    侵入A女下體，本案僅就原審「量刑」上訴，就原審認定之
    犯罪事實，不在上訴範圍等語（本院卷第170頁），是本案
    上訴之效力及其範圍，應依現行刑事訴訟法第348條規定判
    斷（最高法院刑事大法庭110年度台上大字第5375號裁定意
    旨參照）。則依新修正之規定，被告就量刑上訴部分，與原
    判決認定之犯罪事實及所論罪名，可以分離審查，本院僅就
    原判決量刑部分予以審理，不及於原判決所認定之犯罪事實
    、所犯法條（罪名）部分。惟為便於檢視、理解本件案情，
    仍就犯罪事實及罪名予以記載，並臚列證據名稱與所證明之
    事實。
三、證據能力
　　本判決引為判斷基礎之被告以外之人審判外之傳聞供述證據
    ，經檢察官、被告及辯護人於本院審理時均同意作為證據使
    用（本院卷第170頁），本院審酌該等證據作成時之情況，
    並無違法或不當取證情事，亦無顯不可信或證明力過低，而
    均認為適當，依刑事訴訟法第159條之5規定，均有證據能力
    。另本判決引用之非供述證據，均依法定程序取得，經本院
    審理時逐一提示而為合法調查，與本案待證事實間復具相當
    關聯性，自得據為裁判基礎。　　　
貳、認定犯罪事實所憑之證據及所犯罪名
一、被告偵查、原審供述（坦承以前揭強暴、脅迫、恐嚇之方式
    以右手中指侵入A女陰道為強制性交，否認以陰莖插入陰道
    之強制性交行為）及本院審理之自白（坦承以性器侵入之強
    制性交行為）。
二、證人A女警詢、原審及本院審理之證言；證人甲男、乙男警
    詢、偵查中具結之證言。
三、A女指認犯罪嫌疑人紀錄表（指認被告，警卷第7至8頁）、
    性侵害犯罪事件通報表暨A女、甲男、乙男之真實姓名對照
    表、社工之妨害性自主案件陪同人真實姓名與代號對照表（
    警密卷第49至57頁）、性侵害案件驗證同意書、疑似性侵害
    案件證物採單、員警處理性侵害案件交接及應行注意事項表
    （原審密卷第13至17頁）、天主教○○醫療財團法人○○醫院受
    理疑似性侵害案件驗傷採證光碟暨驗傷診斷書（檢查結果：
    A女陰部右下大陰唇有1個0.2公分長淺層傷口、子宮頸6點鐘
    有0.5公分出血點）（警密卷第43至47頁，光碟置於保密資
    料袋內）、西螺分局○○分駐所警員110年10月2日職務報告（
    偵卷第39頁）、刑案現場勘查圖（警密卷第41頁）、現場蒐
    證照片、監視錄影光碟暨監視錄影畫面翻拍照片（警密卷第
    11頁至39頁，光碟置於偵卷證物袋內）、原審110年2月16日
    勘驗筆錄（勘驗A女住處客廳監視錄影光碟，原審卷第190至
    205頁）、內政部警政署刑事警察局110年11月9日刑生字第1
    108010320號鑑定書（鑑定結果：⒈A女外陰部棉棒精子細胞
    層體染色體DNA-STR型別檢測結果為混合型，研判混有2人DN
    A，不排除混有A女與涉嫌人廖泳榤DNA，該混合型別排除A女
    本身DNA-STR型別後之其餘外來型別與涉嫌人廖泳榤型別相
    符，研判該外來型別來自涉嫌人廖泳榤之機率較隨機人之機
    率高，高約7.45x10¹⁹倍。⒉A女陰道深部棉棒精子細胞層檢
    出一男性體染色體DNA-STR主要型別，與涉嫌人廖泳榤DNA-S
    TR型別相符，該15組型別在臺灣地區中國人口分布之機率為
    4.37xl0⁻²³，原審卷第73至78頁）、天主教○○醫療財團法人
    ○○醫院111年7月7日○○事字第1110002252號函（有關告訴人
    傷勢情形，說明如下：㈠依據病歷記載，告訴人之外陰部有0
    .2公分之長淺層傷口、子宮頸於6點鐘方向有0.5公分之傷害
    ，無法分辨是否為指甲所造成之傷勢。㈡其如以陰莖插入，
    有可能造成子宮頸之傷害。㈢外陰部：0.2公分之長淺層傷口
    ；子宮頸：6點鐘方向有0.5公分之傷害《出血點》。本院卷第
    137頁)。　
四、核被告所為，係犯刑法第221條第1項之強制性交罪。被告基
    於強制性交之犯意，於著手強制性交行為之過程中，有掐A
    女脖子，以危害生命之言詞恫嚇A女，並強拉、推A女進房間
    ，導致A女脖子、手臂紅腫（未成傷），且陰部有0.2公分之
    長淺層傷口，係強制性交行為之部分行為或當然結果，屬強
    制性交之強暴、脅迫、恐嚇手段，為強制性交行為所吸收，
    不另論傷害、恐嚇危害安全、強制等罪（最高法院51年台上
    字第588號判決要旨參照）。　　　　　　　　
參、撤銷改判之理由
一、原審以被告對於A女犯刑法第221條第1項強制性交罪，事證
    明確，量處罪刑，固非無見。惟按刑事審判旨在實現刑罰權
    之分配正義，法院對於有罪被告之科刑，依刑法第57條明定
    科刑時，應以行為人之責任為基礎，並審酌一切情狀，尤應
    注意該條所列10款事項，以為科刑輕重之標準。而行為人犯
    罪後之態度，乃刑法第57條所規定於科刑時所應審酌之事項
    之一。犯後態度包含行為人犯後認罪、犯後行為、犯後悔悟
    等情事。被告於警詢、偵查及原審對於前揭犯罪事實，雖未
    坦承全部犯行，惟於本院審理時業已坦承全部犯行，表示僅
    就原判決「量刑」部分上訴，原判決認定之犯罪事實不在上
    訴範圍（本院卷第170頁）。被告於本院審理期間聲請本院
    轉達欲與告訴人和解之意，惟因告訴人具狀陳述表示無和解
    意願，致無法協調和解事宜（本院卷第131頁）。被告復提
    出身心障礙證明（105年12月22日經鑑定為第1類中度身心障
    礙）、國立○○大學醫學院附設醫院○○分院診斷證明書（被告
    於105年7月23日經診斷「○○性疾患，○○使用疾患」）（本院
    卷第179、181頁），職是，原判決執為對被告犯罪科刑標準
    之量刑因子，關於被告犯罪後之態度及其生活狀況，於本院
    審理時已非全然相同，原審未及審酌此節，所為刑之量定，
    失之略重，尚難謂符合罪刑相當原則。被告上訴，指摘原審
    量刑過重，非無理由，應由本院予以撤銷改判。
二、爰審酌被告因賭博糾紛，對A女不滿，未思理性處理，見A女
    獨自在家，為滿足一己色慾，竟罔顧A女感受，對A女為本案
    強制性交犯行，欠缺對A女身體自主權及性自主權利尊重之
    觀念，應予嚴正非難。被告於原審雖未坦承有以陰莖侵入A
    女陰道，但於原審審理時已表示對不起A女，知道錯了（原
    審卷第263頁），於本院審理時已坦承全部犯行，再次重申
    對不起A女及知錯之意（本院卷第170頁）。並審酌被告對年
    長自己約20歲，年近70歲，年齡同樣可以當被告母親之A女
    為本案強制性交行為之犯罪情節，參以A女及家屬表示：A女
    已經70歲，這麼年老，被告還這樣，案發後A女很害怕，睡
    不好，A女現在看到被告也會怕，怕被告出來之後還會對A女
    怎麼樣，不要被告賠錢，對被告的處罰，請法院依法處理等
    語（原審卷第239頁、第252至254頁），A女復具狀向本院表
    示沒有要與被告和解之意願等情（本院卷第131頁），可見
    被告所為已對A女的生活造成不良影響，留下難以磨滅之陰
    影，且仍難以原諒被告。又被告前有酒駕公共危險、傷害、
    毀損、侵入住宅、強制等前案紀錄，有臺灣高等法院被告前
    案紀錄表附卷可佐，素行非佳。考量被告犯罪之動機、目的
    、手段，前經診斷為○○性疾患，○○使用疾患，曾領有第1類
    中度身心障礙證明（本院卷第179、181頁），於本院自述○○
    畢業之教育程度，未婚，無子女，本案羈押前從事○○○，月
    薪約新臺幣0萬多元，與母親同住，母親已80多歲，須扶養
    照顧母親（被告本案羈押後，母親由侄子代為照顧）之經濟
    與生活狀況，以及檢察官、被告及辯護人對量刑之意見等一
    切情狀，量處如主文第2項所示之刑。
據上論斷，應依刑事訴訟法第369條第1項前段、第364條、第299
條第1項前段，刑法第221條第1項，判決如主文。
本案經檢察官黃立夫偵查起訴，檢察官陳建弘到庭執行職務。
中　　華　　民　　國　　111 　年　　7 　　月　　26　　日
                  刑事第六庭    審判長法　官  張瑛宗
                                      法　官  李秋瑩
                                      法　官  林逸梅
以上正本證明與原本無異。
如不服本判決，應於收受送達後20日內向本院提出上訴書狀，其
未敘述上訴之理由者並得於提起上訴後20日內向本院補提理由書
（均須按他造當事人之人數附繕本）「切勿逕送上級法院」。
                                      書記官  施淑華
中　　華　　民　　國　　111 　年　　7 　　月　　26　　日

附錄本案論罪科刑法條
中華民國刑法第221條（強制性交罪）
對於男女以強暴、脅迫、恐嚇、催眠術或其他違反其意願之方法
而為性交者，處3年以上10年以下有期徒刑。
前項之未遂犯罰之。